【裁判字號】    90,家抗,69
【裁判日期】    900816
【裁判案由】    指定遺產管理人
【裁判全文】
臺灣高等法院高雄分院民事裁定        九十年度家抗字第六九號
    抗  告  人    甲○○
右抗告人因與相對人台灣中小企業銀行股份有限公司間指定遺產管理人事件，對於中
華民國九十年三月二十八日台灣高雄地方法院九十年聲字第三四六號所為裁定提起抗
告，本院裁定如左：
      主      文
抗告駁回。
抗告程序費用由抗告人負擔。
      理      由
一、按先順序繼承人均拋棄其繼承權時，由次順序之繼承人繼承。其次順序繼承人有
    無不明或第四順序之繼承人均拋棄其繼承權者，準用關於無人承認繼承之規定。
    而無人承認繼承，又無親屬會議或親屬會議未於民法第一千一百七十七條所定期
    限內選定遺產管理人者，利害關係人或檢察官，得聲請法院選任遺產管理人，並
    由法院依民法第一千一百七十八條第一項規定為公示催告，公示催告所定期限屆
    滿，仍無繼承人承認繼承時，其遺產於清償債權，並交付遺贈物後，如有賸餘，
    歸屬於國庫。民法第一千一百七十六條第六項、第一千一百七十八條第二項、第
    一千一百八十五條分別定有明文。
二、抗告意旨略以：被繼承人張簡清棋已於民國（下同）八十九年十一月二十八日死
    亡，且所有繼承人均已拋棄繼承，依規定其遺產均歸屬國庫，故本件相對人自應
    列國有財產局，原裁定列已死亡之張簡清棋為相對人在程序上並不合法。又抗告
    人雖為張簡清棋之配偶，惟抗告人對張簡清棋生意上之事從未曾插手，且尚有幼
    小子女有賴照顧，抗告人近期曾接受重大手術，身體狀況不佳，尚須工作及養家
    ，實無法勝任遺產管理人之工作云云。
三、查，相對人台灣中小企業銀行股份有限公司係被繼承人張簡清棋之債權人，而張
    簡清棋之所有繼承人均已拋棄繼承，且親屬會議又未於民法第一千一百七十七條
    所定期間選定遺產管理人，此有繼承系統表、戶籍謄本、台灣高雄地方法院所核
    發之八十九年度促字第五四三七七號支付命令及九十年一月五日九十年度繼字第
    五號函影本各一紙在卷可稽，相對人既係系爭繼承之利害關係人，而被繼承人張
    簡清棋之所有繼承人又均已拋棄繼承，依首揭規定，其自得向法院聲請選任遺產
    管理人，法院亦得依職權選任之，本無列被繼承人為相對人之必要，茲原審裁定
    雖誤列本件被繼承人張簡清棋為相對人，此部分之誤載固有不當，仍無礙於原裁
    定之合法效力，抗告人以此為由主張原裁定不合法，應予廢棄，為無理由。次查
    ，依民法第一千一百八十五條之規定，被繼承人之遺產僅於清償債權，交付遺贈
    物後尚有剩餘時歸屬於國庫，並非因此即當然認為繼承人全部拋棄繼承時，法院
    即應選任國有財產局為遺產管理人，抗告人主張原裁定應列國有財產局為相對人
    ，亦無理由。再者，關於拋棄繼承之案件，多屬遺債大於遺產形同破產，應盡量
    避免選任國有財產局為遺產管理人（此有司法院七十四年十月十五日院台廳一字
    第０五七八六號函可資參照），在遺債大於遺產之情形下，如選任國有財產局擔
    任遺產管理人，是以國家資源管理對於國庫毫無利益之財產並須墊付無法歸墊之
    管理費用，無異使公器淪為私用，損及全民利益，是本案不宜選任國有財產局為
    遺產管理人，抗告人為被繼承人之配偶，其對被繼承人財務狀況之瞭解程度應較
    他人為佳，抗告人之子女張簡大義、張簡泓秀分別於民國七十一年三月二十日及
    七十四年九月二十六日出生（見原審卷第九頁），尚非屬年幼，抗告人未提出證
    據證明其身體狀況不佳，已達無法勝任遺產管理人一職之程度，是其以前開情詞
    抗告，為無理由。原審裁定認國庫於本件繼承中並不能分受任何遺產，徒增財政
    部國有財產局之困擾，相對人聲請指定國有財產局台灣南區辦事處為被繼承張簡
    清棋之遺產管理人，自非所宜，另行選任抗告人為本件繼承之遺產管理人，其認
    事用法並無違誤，是抗告人之抗告並無理由，應予駁回。
四、據上論述，依非訟事件法第二十八條、第八條第二項、民事訴訟法第四百九十二
    條第一項、第九十五條、第七十八條，裁定如主文。
中      華      民      國    九十      年      八      月    十六      日
                                      臺灣高等法院高雄分院民事第三庭
~B1審判長法官  張國彬
~B2      法官  張明振
~B3      法官  鄭月霞
右為正本係照原本作成。
不得再抗告。
~B4法院書記官 楊茱宜
中      華      民      國    九十      年      八      月    二十      日
                                                                  Ａ


司法院資訊處製作；財團法人民間司法改革基金會備份。
